【裁判字號】    97,訴,2397
【裁判日期】    970930
【裁判案由】    違反毒品危害防制條例
【裁判全文】
臺灣彰化地方法院刑事判決              97年度訴字第2397號
公  訴  人  臺灣彰化地方法院檢察署檢察官
被      告  甲○○
上列被告因違反毒品危害防制條例案件，經檢察官提起公訴（97
年度毒偵字第2975號），本院合議庭裁定由受命法官獨任進行簡
式審判程序判決如下：
    主      文
甲○○施用第一級毒品，處有期徒刑柒月。扣案之第一級毒品海
洛因壹包（驗餘淨重零點壹壹柒玖公克）沒收銷燬之，注射針筒
壹支沒收。
    事實及理由
一犯罪事實：
  (一)甲○○曾因施用毒品案件，經臺灣南投地方法院以88年度毒
    聲字第1315號裁定送勒戒處所觀察、勒戒後，認無繼續施用
    毒品傾向，於民國89年1月19日執行完畢釋放，由臺灣南投
    地方法院檢察署檢察官以89年度毒偵緝字第15號不起訴處分
    確定；再因偽證案件，經臺灣南投地方法院以92年度投刑簡
    字第60號判決處有期徒刑6月，緩刑3年確定，復因施用毒品
    、竊盜案件，經該院依序以94年度訴字第234號、94年度易
    字第250號判決各處有期徒刑1年、1年10月確定，並由該院
    以94年度撤緩字第41號裁定撤銷前開緩刑，前開案件接續執
    行，再由該院以96年度聲減字第1661號裁定就合於中華民國
    96年罪犯減刑條例部分減刑，並定應執行刑有期徒刑1年確
    定，於96年4月4日假釋，又於97年5月28日撤銷假釋，尚未
    執行完畢（不構成累犯）。詎甲○○仍不知悔改，復於97年
    7月13日上午11時許，在南投縣竹山鎮○○路旁，注射施用
    第1級毒品海洛因1次。嗣於同年月14日晚上9時35分許，在
    彰化縣埔心鄉○○路○段、瑤鳳路口為警查獲，並扣得海洛
    因1包（驗餘淨重0.1179公克）及其所有供施用海洛因之注
    射針筒1支。
  (二)案經彰化縣警察局溪湖分局報告臺灣彰化地方法院檢察署檢
    察官偵查起訴。
二證據：
  (一)被告甲○○於本院坦承不諱之自白。
  (二)扣案之海洛因1包、注射針筒1支。
  (三)卷附之扣押筆錄、照片、代號與真實姓名對照認證單、濫用
    藥物尿液檢驗報告、行政院衛生署草屯療養院鑑定書。
三論罪科刑：
  (一)按92年7月9日修正之毒品危害防制條例刪除二犯及三犯之規
    定，一改修法前繁雜之處遇程序，僅將施用毒品者簡化區分
    為初犯、再犯，並認施用毒品者係屬病患性犯人，以觀察、
    勒戒戒除其身癮，並以強制戒治去除其心癮。經觀察、勒戒
    或強制戒治執行完畢釋放後，若係5年後再犯該條例第10條
    施用毒品罪者，與同條例第20條第1項、第2項關於「初犯」
    之處理方式相同，檢察官應先聲請法院裁定令被告入勒戒處
    所觀察、勒戒，並視有無繼續施用毒品傾向，決定應予釋放
    、為不起訴之處分，或應聲請法院裁定令入勒戒處所強制戒
    治；若係5年內「再犯」同條例第10條施用毒品罪者，依同
    條例第23條第2項規定，檢察官則應依法追訴。觀諸該條例
    第20條第3項之修正理由謂，「觀察、勒戒或強制戒治5年後
    再犯者，顯見前所實施之觀察、勒戒或強制戒治已足以遮斷
    其施用毒品之癮，為期自新及協助其戒除毒癮，對此5年後
    再犯者，爰明定仍適用初犯之規定，先經觀察、勒戒、強制
    戒治之程序」，及同條例第23條第2項之修正理由謂，「為
    配合簡化施用毒品犯之刑事處遇程序，並鑑於經觀察、勒戒
    或強制戒治執行完畢釋放後5年內再犯者，其再犯率甚高，
    原據以實施之觀察、勒戒及強制戒治既已無法收其實效，自
    應施以刑事處遇」，顯然如施用毒品者係前經觀察、勒戒或
    強制戒治等治療程序執行完畢5年後，始再施用毒品之「初
    犯」，因前所執行之觀察、勒戒或強制戒治已足收戒除毒癮
    之效，自應重新執行觀察、勒戒或強制戒治等治療程序，並
    於治療程序執行完畢後，由檢察官為不起訴處分，毋庸對之
    追訴處罰；反之，在「再犯」之情形，因其先前所為治療程
    序顯未能收戒斷毒癮之效，且考量施用毒品者之再犯率偏高
    ，乃簡化其刑事處遇程序，而逕予追訴處罰，不再施以治療
    程序。參酌上開立法理由，修正毒品危害防制條例就施用毒
    品者，祇於「初犯」及「5年後再犯」二種情形，有其追訴
    條件之限制，即須於初犯經觀察、勒戒或強制戒治釋放後，
    5年內均無施用毒品之行為，始能認其前所實施之觀察、勒
    戒或強制戒治已足遮斷毒癮，而得於5年後再犯時，再予適
    用初犯之規定，重行觀察、勒戒等程序。倘5年內已經再犯
    ，被依法追訴處罰，縱其第3次（或第3次以上）施用毒品之
    時間在初犯釋放5年以後，即與「5年後再犯」之情形有別，
    且因已於「5年內再犯」，顯見其再犯率甚高，原實施觀察
    、勒戒或強制戒治，已無法收其實效，而無5年戒斷期之存
    在，自無再經觀察、勒戒及強制戒治之必要，應由檢察官逕
    行起訴，始符新法修正之本旨。查被告曾因施用毒品案件，
    經臺灣南投地方法院以88年度毒聲字第1315號裁定送勒戒處
    所觀察、勒戒後，認無繼續施用毒品傾向，於89年1月19日
    執行完畢釋放，由臺灣南投地方法院檢察署檢察官以89年度
    毒偵緝字第15號不起訴處分確定；再因偽證案件，經臺灣南
    投地方法院以92年度投刑簡字第60號判決處有期徒刑6月，
    緩刑3年確定，復因施用毒品、竊盜案件，經該院依序以94
    年度訴字第234號、94年度易字第250號判決各處有期徒刑1
    年、1年10月確定，並由該院以94年度撤緩字第41號裁定撤
    銷前開緩刑，前開案件接續執行，再由該院以96年度聲減字
    第1661號裁定就合於中華民國96年罪犯減刑條例部分減刑，
    並定應執行刑有期徒刑1年確定，於96年4月4日假釋，又於
    97年5月28日撤銷假釋，尚未執行完畢，此有臺灣高等法院
    被告前案紀錄表可按，依首開說明，被告雖於觀察、勒戒執
    行完畢釋放後已逾5年，本案所犯施用毒品行為仍應依法論
    科。
  (二)按海洛因屬毒品危害防制條例第2條第2項第1款所定之第1級
    毒品，被告施用第1級毒品海洛因1次，核其所為，係犯該條
    例第10條第1項之施用第1級毒品罪。被告施用毒品前後持有
    毒品之低度行為，應為施用毒品之高度行為所吸收，不另論
    罪。爰審酌被告素行欠佳，前曾施用毒品，未思悔改，缺乏
    禁絕毒害決心，惟所犯係戕害自身健康，尚未危害他人，於
    本院審理中坦承犯行，態度良好及其他一切情狀，量處如主
    文所示之刑，以資懲儆。扣案之海洛因1包，應依毒品危害
    防制條例第18條第1項前段沒收銷燬之（上開包裝袋顯與毒
    品無法析離，應視為查獲之毒品）；扣案之注射針筒1支為
    被告所有，且係供施用海洛因之物，業據其供承在卷，應依
    刑法第38條第1項第2款宣告沒收。
  (三)如不服本判決，得於判決送達後10日內向本院提出上訴狀，
    上訴於上級法院（應敘述具體理由，並附繕本，上訴狀勿逕
    送上級法院）。
  (四)依刑事訴訟法第273條之1第1項、第299條第1項前段，毒品
    危害防制條例第10條第1項、第18條第1項前段，刑法第11條
    前段、第38條第1項第2款，判決如主文。
本案經檢察官余建國到庭執行職務。
中    華    民    國    97    年    9     月    30    日
                  刑事第一庭    法  官  廖政勝
以上正本證明與原本無異。
中    華    民    國    97    年    9     月    30    日
                                書記官  莊何江
附錄：
毒品危害防制條例第10條第1項
施用第1級毒品者，處6月以上5年以下有期徒刑。


司法院資訊處製作；財團法人民間司法改革基金會備份。
